臺灣臺中地方法院民事判決　94年度訴字第1124號
原　　　告　甲○○
被　　　告　乙○○
當事人間請求返還不當得利事件，本院於民國94年9月30日言詞
辯論終結，判決如下：
    主    文
被告應給付原告新臺幣伍拾萬元及自民國九十二年八月二十一日
起至清償日止按年息百分之五計算之利息。
訴訟費用由被告負擔。
本判決得為假執行；但被告如以新臺幣伍拾萬元為原告預供擔保
，得免為假執行。
    事  實  及  理  由
甲、程序部分：
    按訴狀送達後，原告不得將原訴變更或追加他訴；但擴張或
    減縮應受判決事項之聲明者，不在此限；民事訴訟法第255
    條第1項第3款訂有明文。本件原告起訴主張被告應給付原告
    新臺幣（下同）522,326元及其法定利息，繼於於民國94年9
    月30日本院言詞辯論期日聲明減縮應受判決事項如主文第1
    項所示，核係屬民事訴訟法第255條第1項第3款所謂減縮應
    受判決事項之聲明，依前揭之說明，應予准許，合先敘明。
乙、實體部分：
一、原告主張：兩造間原為夫妻關係，但於93年9月間協議離婚
    ，而於雙方婚姻關係存續中，即於85年間，原告因與訴外人
    張志成發生車禍而生爭執，原告遂委由被告出面處理和解事
    宜，並代為收取張志成所給付之賠償金500,000元後，再託
    由被告於86年4月3日，將上開款項，以原告名義定存於台中
    清水郵局（存單編號第00000000號）。然被告卻未於事後將
    上開定存單及為辦理此次定存手續所另刻立之原告印章，悉
    數返還予原告，反藉機於87年3月13日，私自持以將前述定
    存款項提領一空，所得盡吞入己，嗣經原告察覺、百般催討
    後，被告仍堅不返還。又雙方於93年9月間協議離婚時，未
    併予論及上開款項，乃因原告斯時獨自扶養3名子女，生活
    壓力沈重，復求於及早歸於寧靜，一時未及注意所致，自不
    容被告邀此而為避責之據。綜上所述，被告無法律上之原因
    ，受有500,000元之利益，並致原告受有損害，原告爰依民
    法第179條不當得利規定之法律關係，提起本訴訟請求被告
    返還前述利益及利息。並聲明：(一)被告應給付原告500,000
    元及自92年8月21日起至清償日止按年息百分之5計算之利息
    ；(二)願供擔保，請准宣告假執行。（原告另本於民法第179
    條不當得利法律關係，請求被告返還汽車使用牌照稅之利益
    13,810元部分，業經原告於本院94年9月6日準備程序中聲明
    撤回，且被告並無異議，併此指明）
二、被告則以：被告代原告將上開賠償金定存於台中清水郵局後
    ，旋將定存單、印章交還予原告，被告即未再過問相關事宜
    。殆至87年3月間，原告忽要被告將該定存予以解約領出使
    用，被告頗感詫異，曾問原告何以在定存期限將屆至，寧放
    棄利息而解約？原告則回以：「有急用」。因當時雙方感情
    已不睦，被告遂未再深究其因，即依原告之要求，持其所交
    付之身份證、印章及定存單至臺中清水郵局，將上開定存款
    項予以解約提領，所得事後如數交予原告，因斯時雙方夫妻
    關係仍在，遂未要求給予收據，致今無以實證可辯。然依原
    告於92年8月間曾以存證信函要求被告返還，卻於93年9月間
    雙方協議離婚時，反對此隻字不語等情觀之，足證被告確已
    將上開款項交還予原告等語資為抗辯。並聲明：(一)原告之訴
    駁回；(二)如受不利判決，願供擔保請准免為假執行之宣告。
三、得心證之理由：
 (一)原告主張其所有如前述之定期存款500,000元，於87年3月13
   日，已由被告予以解約提領之事實，業經原告於本院審理中
   陳述甚詳，並有其所提定期儲金存單歷史交易活動詳情表1紙
   在卷可憑，且為被告於本院審理中所不爭執，自屬真實。
 (二)原告主張被告於領得上開款項後，至今未交付予原告等情，
   亦據原告於本院審理中所述綦詳。而被告雖以領款後已如數
   交予原告等語置辯；然按當事人主張有利於己之事實者，就
   其事實有舉證之責任；但法律別有規定，或依其情形顯失公
   平者，不在此限，民事訴訟法第277條定有明文。而被告既已
   就原告主張其已領得前開款項一情不加爭執，有如前述，僅
   辯稱已交還予原告等語，則依前述說明，就此有利於被告之
   事實，合應由被告舉證證明之。而查，被告就其所辯已還款
   予原告之事實，僅有其個人片面之陳述，並未提出任何實證
   以佐其說，已無足採信。
 (三)至被告另辯以原告早於92年8月間即以存證信函要求被告返還
   上揭款項，卻於93年9月間雙方協議離婚時，對此隻字不語，
   足認被告確已將此等款項交還予原告云云，並提出離婚協議
   書1份為其佐據，然原告始終堅決否認受領該等款項，已如前
   述，且原告對被告此部分抗辯內容，業已陳明係因生活壓力
   等故，一時疏未審究所致，而稽以常情，離婚事件，多因眾
   多不快相累而致，雙方當事人身心壓力，可想而知，嗣於離
   婚協議時，或不堪承荷，或急於解脫，而思慮未及，併予理
   楚雙方財產間之爭議，乃事所恆見，故原告此部分所述，並
   未悖於常情，已可採信。況參以被告既知雙方對此款項早有
   爭執，亦於雙方洽議離婚時，未併予要求釐清相關爭議等情
   觀之，更適以徵協議離婚時，兩造均已疲累，各有思索未及
   之處，自不得以此即推認原告已領得前揭款項，是被告此部
   分所辯，尚無從憑以為其有利之認定。
 (四)據上所述，被告既未能證明已將前揭款項交予原告，則原告
   主張被告領款後，未將款項交還等情，自堪予以採信。
 (五)按無法律上之原因而受利益，致他人受損害者，應返還其利
   益。雖有法律上之原因，而其後已不存在者，亦同。受領人
   於受領時，知無法律上之原因或其後知之者，應將受領時所
   得之利益，或知無法律上之原因時所現存之利益，附加利息
   ，一併償還；如有損害，並應賠償。民法第179條及第182 條
   第2項分別訂有明文。本件被告提領前述原告之定期存款500,
   000元後，據為已有，至今未還，即無法律上之原因，而受領
   500,000元之利益，致原告受有損害，揆諸首揭法條說明，原
   告依不當得利之法律關係，請求被告返還上開利益及自92年8
   月21日起算之法定遲延利息，自屬有據，為有理由，應予准
   許。
 (六)兩造均陳明願供擔保，請准宣告假執行或免為假執行。然核
   本件所命被告應給付原告之金額為未逾500,000元之判決，爰
   依職權宣告假執行，並酌定相當擔保金額准被告提供擔保免
   為假執行。
 (七)本件判決之基礎已臻明確，兩造其餘攻擊防禦方法及舉證，
   核與判決結果無所影響，爰不一一詳予論述，併此敘明。
據上論結，本件原告之訴為有理由，依民事訴訟法第78條、第38
9條第1項第5款及第392條第2項，判決如主文。
中　　華　　民　　國　　94　　年　　10　　月　　14　　日
                 民事第三庭  審判長法  官　 張瑞蘭
                             　　　法  官　 林靜芬
                                   法  官   林世民
正本係照原本作成。
如對本判決上訴，須於判決送達後20日內向本院提出上訴狀。
中　　華　　民　　國　　94　　年　　10　　月　　14　　日
                                   書記官
